【裁判字號】    90,台上,6561
【裁判日期】    901025
【裁判案由】    違反毒品危害防制條例
【裁判全文】
最高法院刑事判決                                九十年度台上字第六五六一號
    上  訴  人  甲○○
右上訴人因違反毒品危害防制條例案件，不服台灣高等法院台中分院中華民國九十年
七月三十一日第二審判決（九十年度上訴字第一○○七號，起訴案號：台灣台中地方
法院檢察署八十九年度偵字第一九六六○號），提起上訴，本院判決如左：
    主  文
原判決撤銷，發回台灣高等法院台中分院。
    理  由
本件原判決認定：上訴人甲○○基於販賣第一級毒品海洛因牟利之犯意，以0000
000000號行動電話為聯絡工具，於民國八十九年十一月十七日下午四、五時許
，在台中市○○○路與軍功路口之路邊，以新台幣（下同）六千元之價格販賣約三公
克之海洛因予馮啟彰一次。嗣於八十九年十二月五日下午四時許，經警循線查獲等情
，因而撤銷第一審判決，改判論處上訴人販賣第一級毒品罪刑，固非無見。
惟查：(一)共同被告所為不利於己之供述，固得採為其他共同被告犯罪之證據，惟此項
不利之供述，依刑事訴訟法第一百五十六條第二項規定，仍應調查其他必要之證據，
以察其是否與事實相符，自難專憑此項供述，為其他共同被告犯罪事實之認定。原判
決認定上訴人於八十九年十一月十七日下午四、五時許，在台中市○○○路與軍功路
口之路邊，以六千元之價格販賣約三公克之海洛因予馮啟彰，係以馮啟彰之供述為唯
一證據。然上訴人始終否認販賣海洛因情事，原判決並未說明究竟有何其他補強證據
，足資證明馮啟彰所供，向上訴人購買海洛因之供述，係與事實相符，乃僅以馮啟彰
之供述，即認定上訴人販賣海洛因，自嫌速斷。(二)毒品危害防制條例第四條第一項之
販賣第一級毒品罪，以所販賣者確係第一級毒品為成立要件，而是否確實屬於第一級
毒品，應依證據證明之。原判決並未說明經由如何之調查或檢驗鑑定，以資證明上訴
人販賣予馮啟彰之物品確為第一級毒品（例如經由扣案之證物驗出第一級毒品成份或
經由施用者之尿液驗出第一級毒品反應），即逕認上訴人販賣第一級毒品，亦有應於
審判期日調查之證據未予調查及理由不備之違法。(三)原判決認定上訴人係犯毒品危害
防制條例第四條第一項之販賣第一級毒品罪，按該罪之法定刑為「死刑或無期徒刑；
處無期徒刑者，得併科新臺幣一千萬元以下罰金」。原判決並未說明上訴人之行為有
何減輕其刑之原因，即僅量處有期徒刑七年六月，顯然低於法定刑，亦有違誤。以上
或為上訴意旨指摘所及，或為本院得依職權調查之事項，應認有撤銷發回更審之原因
。又原判決說明不另為無罪諭知部分，基於審判不可分原則，併予發回。
據上論結，應依刑事訴訟法第三百九十七條、第四百零一條，判決如主文。
中      華      民      國     九十     年      十      月    二十五    日
                              最高法院刑事第十二庭
                                  審判長法官  呂  潮  澤
                                        法官  陳  世  雄
                                        法官  孫  增  同
                                        法官  林  開  任
                                        法官  蕭  權  閔
      右正本證明與原本無異
                                              書  記  官
中      華      民      國     九十     年      十      月     三十     日


司法院資訊處製作；財團法人民間司法改革基金會備份。
